【裁判字號】    92,再易,9
【裁判日期】    921007
【裁判案由】    返還無權占有地
【裁判全文】
臺灣雲林地方法院民事判決  九十二年度再易字第九號
    再審原告  甲○○
    再審被告  乙○○
右當事人間請求返還無權占有地事件，再審原告對於本院北港簡易庭民國九十年五月
九日九十年度港簡字第六六號、本院民國九十二年七月二日九十年度簡上字第五○號
確定判決提起再審之訴，本院判決如左：
    主      文
再審之訴駁回。
再審訴訟費用由再審原告負擔。
    事      實
甲、再審原告方面：
一、聲明：
（一）鈞院北港簡易庭九十年度港簡字第六六號、鈞院九十年度簡上字第五○號確定
      判決均廢棄。
（二）右廢棄部分，再審被告在第一審之訴駁回。
二、陳述：
（一）按當事人發見未經斟酌之證物或得使用該證物者，得提起再審之訴。經查，再
      審原告於九十二年六月二日向原確定判決第二審法院具狀聲請調查證據，主張
      內政部土地測量局之鑑定圖，乃係證明建物北移，而內政部土地測量局之前身
      即台灣省政府地政處土地測量局所繪製之地籍圖重測地籍調查表則顯示建物有南移
      之現象，且兩機關測量時均未埋設界址鋼釘，影響實際土地面積之測量結果，故而
      聲請原確定判決第二審法院再次囑託測量並埋設界址鋼釘，然該院未予調查且未於
      判決書載明不調查之理由，顯有判決不載理由之違法。
（二）重測前之雲林縣北港段一二七九之三○號土地登記簿謄本影本，其面積記載為
      九十七平方公尺。再比照重測後北港鎮○○段三六五地號（下稱系爭土地）之
      土地登記簿謄本，其面積記載為九十七點零五平方公尺。另新地籍圖對照舊地籍圖
      後，新地籍圖之建物前方寬度減少零點六公尺，後方增加零點三公尺，而舊地籍圖
      之建物前方寬度與實際建物前方寬度相符，足見舊建物與舊地籍圖之經界線相符，
      是重測之測量結果既屬有誤，理應再次測量，以維再審原告權益。
三、證據：提出民事調查據聲請狀影本、簽收清單、地籍圖重測地籍調查表、土地登
    記籍謄本、地籍圖等為證。
乙、再審被告：未提出書狀作何聲明及陳述。
丙、本院依職權調取本院北港簡易庭九十年度港簡字第六六號、本院九十年度簡上字
    第五○號民事卷宗。
    理      由
一、再審意旨略以：按當事人既有發見未經斟酌之證物或得使用該證物者，得提起再
    審之訴。系爭土地於重測後有面積增減及位移之情形，再審原告於九十年簡上字
    第五○號原確定判決之訴訟審理中已提出再次測量並埋設界址鋼釘之聲請，惟原
    確定判決並未再進行現場履勘及調查，且未於判決理由項下具體說明何以不調查
    之理由，適用法規顯有錯誤。
二、按提起民事再審之訴，應於三十日之不變期間內為之，民事訴訟法第五百條第一
    項定有明文。當事人以有同法第四百九十六條第一項第一款適用法規顯有錯誤之
    情形提起再審之訴，應認此項理由於裁判送達時當事人即可知悉，故計算是否逾
    三十日之不變期間，應自裁判確定時起算，無同法第五百條第二項但書再審理由
    知悉在後之適用。最高法院七十年臺再字第二一二號著有判例意旨可資參照。本
    件再審原告係於九十二年七月四日收受九十年簡上字第五○號原確定判決，並於
    同年月十四日提出本件再審之訴，是原告提起本件再審之訴未逾法定再審不變期
    間，先予敘明。
三、又按當事人發見未經斟酌之證物或得使用該證物者，得以再審之訴對於確定終局
    判決聲明不服。但以如經斟酌可受較有利益之裁判者為限，民事訴訟法第四百九
    十六條第一項第十三款亦有明定。所謂發見未經斟酌之證物者，係指該項證物在
    前訴訟程序中即已存在，而當事人不知其存在或不能予以使用，現始發現或得使
    用者而言。若在前訴訟程序中已知之，而按當時情形，並非不能舉出或命第三人
    提出者，即無本款之適用，最高法院三十二年上字第一二四七號判例、七十六年
    度臺上字第二八一二號裁判可資參照。再審原告主張系爭雲林縣北港鎮○○段三
    六五地方土地於重測有面積增減、位移之情形，惟原確定判決第二審法院未再進
    行現場履勘及調查，顯有證物未經斟酌調查之再審事由。惟再審原告上開主張曾
    向原確定判決第二審法院提出再次測量之聲請，業經再審原告於訴訟程序中提出
    ，且附於原確定判決第二審法院之卷證資料內，於前訴訟程序中即為其所知悉，
    並經其提出，顯無「該項證物在前訴訟程序中即已存在，而當事人不知其存在，
    現始發現」之情事，即非屬「發見未經斟酌之證物」，再審原告執以提起本件再
    審之訴，顯無理由。
四、復按民事訴訟法第四百九十六條第一項第一款所謂適用法規顯有錯誤，係指確定
    判決所適用法規，顯然不合法律或與現尚有效之解釋或最高法院現尚有效之判例
    顯然違反者而言，並應以確定判決所認定之事實為基礎，以判斷其適用法規是否
    顯有錯誤。又所謂適用法規顯有錯誤者，不包括漏未斟酌證據及認定事實錯誤之
    情形在內（最高法院八十四年臺上字第二四七○號判例及六十三年臺上字第八八
    ○號判例參照）。故法院取捨證據及認定事實是否妥適，要與原確定判決是否適
    用法規顯有錯誤無涉，自不得據以提起再審之訴。再審原告主張原確定判決就未
    予再次測量並未於判決中交代不調查之理由，顯有判決不備理由之違法云云。然
    判決不備理由，顯與民事訴訟法第四百九十六條第一項第一款所謂適用法規顯有
    錯誤無關。況再審原告於九十二年五月八日言詞辯論程序中，已以言詞向受命法
    官聲請再到現場測量、釘樁，然表明並不同意支付所需費用，此有本院九十年簡
    上字第五○號民事卷宗（二）第五十九頁之言詞辯論筆錄可參，足見原確定判決
    第二審法院因再審原告不願支付測量費用，以致無法進行再次測量，並非不願或
    漏未調查。且原確定判決第二審法院嗣後亦於判決理由第三項第(三)點已就再審原
    告所為系爭土地之經界點應依兩造房屋共同壁之中心點為經界線之主張，斟酌上
    訴人提出之八十一年重測時之地籍調查表、八十七年北港地政事務所之測量結果
    及土地測量局之測量結果，詳為說明為何認定以重測後之成果地釘界，即土地測
    量局之測量結果為可採之證據取捨方式及理由，而認原告聲請再次至現場調查測
    量，顯與判決結果不生影響，因而不予調查，並於判決第八點載明「本件事證已
    臻明確，兩造其餘攻擊防禦方法及舉證，核與判決結果不生影響，爰不另予一一
    論述，併此敘明」等文字，足見原確定判決亦無漏未斟酌證物之情事，是再審原
    告上述主張，顯然無據，殊不足採。
五、末按再審之訴顯無再審理由者，得不經言詞辯論，以判決駁回之，民事訴訟法第
    五百零二條第二項定有明文。綜上所述，原確定判決認事用法均無違誤，並無再
    審原告所述之再審理由，再審原告仍執陳詞指摘原確定判決有民事訴訟法第四百
    九十六條第一項第十三款之再審事由，提起本件再審之訴，顯無理由，爰不經言
    詞辯論，逕以判決駁回之。
據上論結，本件再審之訴為顯無理由，依民事訴訟法第五百零二條第二項、第七十八
條，判決如主文。
中      華      民      國    九十二    年      十      月      七      日
                                  臺灣雲林地方法院民事第二庭
                                      審判長法官  肅守田
                                      法      官  冷明珍
                                      法      官  趙思芸
右為正本係照原本作成。
本判決不得上訴。
中      華      民      國    九十二    年      十      月      七      日
                                      法院書記官  林順能


司法院資訊處製作；財團法人民間司法改革基金會備份。
